【裁判字號】    95,訴,4219
【裁判日期】    980903
【裁判案由】    損害賠償
【裁判全文】
臺灣高雄地方法院民事判決              95年度訴字第4219號
原      告  遠揚營造工程股份有限公司
法定代理人  丙○○
訴訟代理人  子○○
訴訟代理人  張睿文律師
複代理人    吳忠德律師
被      告  國象營造有限公司
                        7號
法定代理人  庚○○○
                        樓
訴訟代理人  己○○
被      告  乙○○
                        樓
被      告  辛○○
被      告  壬○○
訴訟代理人  何建宏律師
複代理人    郭家祺律師
被      告  丁○○
訴訟代理人  盧俊誠律師
            洪仁杰律師
上列當事人間請求損害賠償事件，本院於民國98年8月26日言詞
辯論終結，判決如下：
  主  文
被告國象營造有限公司及乙○○應連帶原告新台幣貳佰貳拾捌萬
玖仟伍佰捌拾捌元，及自民國九十五年十二月二十六日起至清償
日止，按年息百分之五計算之利息。
被告乙○○及辛○○應連帶給付原告新台幣壹佰壹拾柒萬肆仟玖
佰零捌元，及自民國九十五年十二月二十六日起至清償日止，按
年息百分之五計算之利息。
被告乙○○、辛○○及壬○○應連帶給付原告新台幣壹拾肆萬陸
仟貳佰捌拾元，及自民國九十五年十二月二十六日起至清償日止
，按年息百分之五計算之利息。
被告丁○○應給付原告新台幣壹拾伍萬貳仟陸佰肆拾元，及自民
國九十六年十月二十三日起至清償日止，按年息百分之五計算之
利息。
上開各項所命給付，如被告其中一人為給付者，其餘被告於其給
付範圍內免給付義務。
原告其餘之訴駁回。
訴訟費用由被告國象營造有限公司及被告乙○○連帶負擔十分之
八，由被告辛○○負擔八分之一，由被告壬○○、丁○○各負擔
八十分之三。
本判決原告勝訴部分，於原告各以新台幣柒拾陸萬參仟元、新台
幣參拾玖萬壹仟元、新台幣肆萬捌仟元、新台幣伍萬元分別為被
告國象營造有限公司及被告乙○○；被告辛○○；被告壬○○；
被告丁○○供擔保後得假執行；但被告國象營造有限公司及被告
乙○○，被告辛○○，被告壬○○，被告丁○○分別以新台幣貳
佰貳拾捌萬玖仟伍佰捌拾捌元，新台幣壹佰壹拾柒萬肆仟玖佰零
捌元，新台幣壹拾肆萬陸仟貳佰捌拾元，新台幣壹拾伍萬貳仟陸
佰肆拾元為原告預供擔保，得免假執行。
原告其餘假執行之聲請駁回。
  事實及理由
甲、程序方面：
一、減縮訴之聲明，並撤回部分被告：原告原起訴請求被告國象
    營造有限公司（下稱國象公司）、乙○○、壬○○、癸○○
    、辛○○、甲○○及戊○○連帶給付新台幣（下同）3,061,
    240 元，及自起訴狀繕本送達翌日起加計法定遲延利息。嗣
    於95年12月26日撤回被告戊○○，追加被告丁○○，嗣又撤
    回被告癸○○及甲○○，並於98年6 月23日減縮訴之聲明為
    ：被告國象公司、乙○○或乙○○、壬○○、辛○○、丁○○應連帶給付原告2,289,588 元，及自95年12月26日（第一
    次準備期日），丁○○部分自追加起訴狀繕本送達翌日（96
    年10月23日）起算之法定遲延利息。
二、本件被告壬○○經合法通知，未於言詞辯論期日到場，核無
    民事訴訟法第386 條各款所列情形，爰依原告聲請，由其一
    造辯論而為判決。
乙、實體方面：
一、原告主張：被告國象公司承攬原告「南科路竹園區地下電纜
    土木工程之箱涵、直井結構工程」，依該工程合約內容，其
    中「鋼筋加工及綁紮工程」係由原告提供鋼筋原料，由國象
    公司派人至原告工務所將鋼筋原料加工成施工用之鋼筋，再
    由國象公司依工程進度所需之鋼筋數量，派人至原告公司工
    務所申請載運加工後之施工用鋼筋至施工工地，並為綁紮施
    工。國象公司係委由被告乙○○負責上開工作，被告乙○○
    則雇請被告壬○○、辛○○負責運送。自94年10月起，被告
    乙○○、辛○○即依工程進度所須之數量，填寫材物料放行
    條至原告工務所載運施工用之鋼筋至工地，詎乙○○竟自95
    年3 月起至7 月間多次將鋼筋運至廢鐵場，其中被告辛○○
    負責押車約7 、8 次，被告壬○○負責押車約3 次，被告乙○○均隨同至廢鐵場，而將原告所有之鋼筋以廢鐵價格出售
    被告丁○○所經營之廢鐵回收場。經原告就工務所鋼筋存量
    、工地現貨及工地已使用量與進廠數量進行初步核對，總計
    缺少218.66公噸。被告乙○○及國象公司並於95年6 月18日
    簽立承諾書表示原告交付國象公司之鋼筋確為國象公司工作
    人員所侵占、竊盜行為之侵權行為，並表示願負擔賠償責任
    。嗣卻未依約履行。而丁○○明知乙○○等人所載運出賣之
    鋼筋係其等業務侵占而來之整捆施工用之鋼筋，並非廢鋼筋
    料，竟仍以廢鋼筋料之價格收購，共同侵害原告之權利，原
    告自得依民法第185 條之規定請求被告連帶賠償。乙○○為
    辛○○、壬○○之僱用人，就其等所為之侵權行為，亦應依
    民法第188 條規定負連帶損害賠償責任。再者，國象公司對
    於乙○○未盡監督之責，對於乙○○所為之侵權行為，原告
    自得依民法第188 條、承諾書及合約書第12條之約定，請求
    國象公司負連帶損害賠償。綜上，被告等人侵占盜賣原告所
    有之鋼筋共計190.799 公噸，若以每公噸鋼筋平均市價
    12,000 元 計算結果，共2,289,588 元。爰依民法第185 條
    、第188 條、承諾書及合約書等提起本訴。並聲明求為判命
    被告國象公司、乙○○或乙○○、辛○○、壬○○、丁○○
    應連帶給付2,289,588 元，及自95年12月26日起至清償日止
    ，加計法定遲延利息，並願供擔保，請准宣告假執行之判決
    。
二、被告答辯：
  1.被告國象公司則以：對於原告請求之金額及數量均不爭執。
  2.被告乙○○、辛○○均以：侵占之鋼筋數量僅有97.909公噸
    ，現無資力賠償原告等語置辯。並聲明求為判決原告之訴駁
    回。
  3.被告壬○○則以：伊對於乙○○等人侵占原告之鋼筋並不知
    情，對於乙○○等人侵占之數量亦不清楚，僅願以20,000元
    和解等語置辯。並聲明求為判決原告之訴駁回，如受不利判
    決，願供擔保，請准免為假執行宣告。
  4.被告丁○○則以：95年6 月5 日甲○○等人載運鋼筋前往伊
    經營之廢鐵回收場時，並未事先過磅，且係準備要將留在車
    上未卸下之長短不一鋼筋出售過磅，迄原告人員出面即將原
    車鋼筋載走，當時伊從頭到尾均未出面，伊自無故買或收受
    贓物之故意。又原告鋼筋庫存短少之原因很多，或遭竊盜，
    或遭領料載走，故認乙○○抗辯應以鋼筋領料數量扣除用料
    數量以計算侵占數量，應為合理。而乙○○等人均辯稱至伊
    經營之廢鐵場至多6 、7 次，該7 次之過磅單大約12公噸，
    況業務侵占與收受贓物之間請求權基礎不一，原告請求伊與
    乙○○等人負連帶賠償責任，亦屬無據等語置辯。並聲明求
    為判決駁回原告之訴，如受不利判決，願供擔保請准宣告免
    為假執行。
三、兩造不爭執之事項：
  1.被告國象公司承攬原告「南科路竹園區地下電纜土木工程之
    箱涵、直井結構工程」之工程，並簽訂工程契約（下稱系爭
    工程契約），依該工程契約內容，其中「鋼筋加工及綁紮工
    程」係由原告提供鋼筋原料，由國象公司派人至原告工務所
    將鋼筋原料加工成施工用之鋼筋，再由國象公司依工程進度
    所需之鋼筋數量，派人至原告工務所申請載運施工所需鋼筋
    至施工工地，為綁紮施工。
  2.國象公司將前開工程中結構體鋼筋、模板新建工程轉包予乙○○施作，並簽訂工程契約。國象公司委由乙○○負責至原
    告工務所載運原告所提供之施工用鋼筋至工地為施工，並授
    權乙○○代表國象公司填寫材料放行條，乙○○則僱請被告
    壬○○、辛○○、訴外人甲○○、癸○○等人負責押車、運
    送。
  3.乙○○、辛○○、壬○○、甲○○及丁○○各因業務侵占、
    故買贓物經檢察官提起公訴，並經本院刑事庭以乙○○共同
    連續犯業務侵占罪，判處有期徒刑10月，減為有期徒刑5 月
    ，辛○○、壬○○共同連續犯業務侵占罪，各處有期徒刑7
    月，各減為有期徒刑3 月又15日，丁○○連續犯故買贓物罪
    ，處有期徒刑4 月，減為有期徒刑2 月。業經本院依職權調
    閱刑事全卷查明屬實，並有台灣高雄地方法院檢察署檢察官
    96年度偵字第28663 號起訴書及本院97年度易字第1348號刑
    事判決附卷可稽。
  4.乙○○、國象公司於案發後，與原告簽立承諾書分別載明：
    「甲方（指原告）交付乙方（指乙○○）之鋼筋遭乙方負責
    押送鋼筋之工作人員『辛○○』及運送鋼筋之正合貨運吊車
    （車號749-RJ）『甲○○』駕駛多次偷竊及侵占，共計218.
    66噸。乙方願意負全部之賠償責任…」；「國象公司（簡稱
    乙方）承攬甲方（指原告）之『南科路竹園區地下電纜土木
    工程之箱涵、直井結構工程』，因甲方交付乙方之鋼筋遭乙
    方工作人員偷竊，共計218.66噸，依合約約定…乙方需於45
    日內不足上述之鋼筋量…」，此有原證三承諾書2 紙附卷可
    參。
  5.被告丁○○為喜聯發企業有限公司之負責人，經營廢棄物資
    源回收業，均由其本人出面接洽收購被告乙○○等人出售之
    鋼筋。
  6.以每公噸市價12,000元計算鋼筋價格。
四、兩造爭執之事項：
  1.原告遭盜賣之鋼筋數量及總價值為何？被告乙○○、壬○○
    、辛○○是否共謀多次將原告公司之鋼筋載運至丁○○所經
    營之回收場而為盜賣？
  2.被告丁○○是否明知被告乙○○、壬○○、辛○○所出售之
    鋼筋為贓物，仍故買之？是否應負共同侵權之損害賠償責任
    ？
  3.原告本於共同侵權行為法律關係，請求被告連帶賠償2,289,
    588 元及法定遲延利息（國象公司與乙○○以外的其餘被告
    屬於不真正連帶關係），有無理由？
五、原告遭盜賣之鋼筋數量及總價值為何？
  1.按民法第184條第1項前項規定侵權行為以故意或過失不法侵
    害他人之權利為成立要件，故主張對造應負侵權行為責任者
    ，應就對造之有故意或過失負舉證責任。又在債務不履行，
    債務人所以應負損害賠償責任，係以有可歸責之事由存在為
    要件。故債務人苟證明債之關係存在，債權人因債務人不履
    行債務而受損害，即得請求債務人負債務不履行責任，如債
    務人抗辯損害之發生為不可歸責於債務人之事由所致，即應
    由其負舉證責任，如未能舉證證明，自不能免責。足見，二
    者關於舉證責任分配之原則有間（參照最高法院58年台上字
    第1421號判例、29年上字第139 號判例及82年度台上字第26
    7 號裁判要旨）。
  2.原告主張遭盜賣之鋼筋數量應以進料量扣除工地已使用量及
    庫存量即為其所短缺之數量，原主張為218.66公噸，嗣則減
    縮以190.799 公噸計算（計算式為：進量828.6 公噸- 已使
    用465.221 公噸- 庫存172.58公噸=190.799公噸），並據提
    出承諾書、材物料放行條及鋼筋用量表等件為證。被告國象
    公司對其主張之數量及金額均不爭執，此有筆錄附卷可稽（
    本院卷三第78頁），堪信為真。至被告乙○○及辛○○雖辯
    稱所侵占之數量僅為97.909公噸云云。惟查，被告雖辯稱應
    以材物料放行條之數量結算，然因材物料放行條並未全部回
    收，此為被告所不爭，故以此為計算基礎，自難正確估計，
    是原告主張不同意被告所抗辯之計算方法及數量，即非無據
    。況被告乙○○向國象公司次承攬原告之「結構體鋼筋、模
    板新建工程」，施工內容乃自原告工務所領取鋼筋後載運至
    南科工地施作，被告乙○○並因此僱用被告辛○○、壬○○
    分任司機、押車等工作，而被告乙○○自原告工務所領取鋼
    筋後，因見原告並未派員在南科工地查驗進場鋼筋數量，乃
    分別指示被告辛○○擔任駕駛，及自任駕駛或另指示被告壬○○、辛○○擔任押車工作，將其等向原告工務所領用之鋼
    筋直接載運至被告丁○○所經營之資源回收場變賣，而未載
    往南科工地施作，此經刑事判決認定在案，有前揭刑事判決
    附卷可稽。又原告工地主任子○○並於刑事案件審理中證稱
    ：乙○○向遠揚公司領用鋼筋之程序，係先由乙○○依工地
    需要提出申請，再由乙○○在工務所內，依照圖說對鋼筋進
    行加工切裁後，將相同尺寸之鋼筋綑紮成一把一把，最後再
    由工務所現場工程師核對鋼筋尺寸與工地所需鋼筋尺寸相符
    後，才予放行出車，是以乙○○自工務所領取、運出之每一
    根鋼筋，都是工地需用全新未生鏽鋼筋，沒有任何廢料等語
    明確（刑事影卷內之偵查卷(三)第5 至7 頁、本院刑事卷(二)第
    134 至144 頁）。綜上，足見被告乙○○對於鋼筋用量，應
    最能清楚控管，其於原告發現鋼筋數量短缺之際，應當已經
    進行查驗及調查計算，且其負責填具材物料放行條，此有材
    物料放行條附卷可參（本院卷一第18頁以下），並係由其載
    運至回收場變賣得款，足見乙○○對短缺之鋼筋數量亦有相
    當充分之了解，則其既已經過考量盤算後，始與原告書立承
    諾書計算短缺之鋼筋數量為218.66公噸，有承諾書附卷可憑
    ，則被告乙○○事後再反悔表示承諾書之數量計算錯誤，自
    有違誠信原則，其所辯顯係事後卸責之詞，難以採信。
  3.被告國象公司另辯稱：原告公司對於鋼筋進出管制也有不當
    ，不應由其負全部賠償責任云云。經查，被告國象公司承攬
    原告「南科路竹園區地下電纜土木工程之箱涵、直井結構工
    程」之工程，並簽訂系爭工程契約，依該工程契約內容，其
    中「鋼筋加工及綁紮工程」係由原告提供鋼筋原料，由國象
    公司派人至原告工務所將鋼筋原料加工成施工用之鋼筋，再
    由國象公司依工程進度所需之鋼筋數量，派人至原告工務所
    申請載運施工所需鋼筋至施工工地，為綁紮施工，為兩造所
    不爭，業如前述，依該工程（工資）合約書第壹拾貳項關於
    供給及（供借）器材約定事項：「... 供給之工程材料均由
    甲方（原告）或業主在指定地點按規定標準核實供給，由雙
    方會同簽收，... 所有甲方或業主供給材料，乙方（被告國
    象公司）應愛惜使用，如因貯存、運輸、使用不良致發生變
    質敗壞情事，或有遺失、損壞、超用時，應照規定賠償，剩
    餘無償繳還」、「乙方應於業主合約簽定起日內提出供給（
    供借）之工程材料申請，送至甲方或業主審核，唯乙方應負
    責確實計算使用之數量」、「甲方或業主供給之材料、器具
    等，乙方須派人會同點收，爾後若有短少，概由乙方負責賠
    償」，此觀卷附合約書（本院卷一第11頁以下），灼然甚明
    。由此可知，被告國象公司對於系爭工程所需領用之鋼筋數
    量，依約均須由被告國象公司之人員即被告乙○○提出領料
    申請，派員會同原告簽收清點，並負責計算確實使用之數量
    ，如有短少，則概由被告國象公司負責。而被告國象公司承
    攬系爭工程後，即委請被告乙○○負責載運及施作，則國象
    公司對其所選任之乙○○自應負有監督之責，詎被告國象公
    司既未善盡監督乙○○之責，復未及時發現其侵占盜賣原告
    鋼筋之監守自盜事實，自屬違反上開合約之義務，而有債務
    不履行之情事，則依前開舉證責任分配之說明，被告國象公
    司既不能舉證證明本件侵占不可歸責於被告，自不能免其賠
    償之責。況被告國象公司及乙○○於案發後，並於95年6 月
    18 日 簽具承諾書同意負全部之賠償責任，共計218.66噸，
    此有承諾書二紙在卷可稽（本院卷一第72、73頁）。是被告
    國象公司辯稱原告管制鋼筋進出不當，不應由其負全部賠償
    責任云云，自非可採。
  4.再按在客觀上為他人所使用，從事一定之事務，而受其監督
    者，不問有無契約關係或報酬，及名稱為何，均屬民法第18
    8 條之受僱人。又受僱人侵權行為發生損害之事由，固須與
    受僱人執行職務有關連性，僱用人始與受僱人負連帶賠償責
    任，但只須僱用人在客觀上可得預防之範圍內，自足當之（
    最高法院94年度台上字第2243號裁判要旨）。經查，被告乙○○為被告國象公司所選任，從而，原告依上開合約書、95
    年6 月18日承諾書之約定及民法第188 條，訴請被告國象公
    司及乙○○應連帶賠償原告2,289,588 元（計算式:190.799
    公噸×12,000元=2,289 ,588 元），其所請求之數量尚在承
    諾書同意賠償之數量內，自有理由，應予准許。
六、被告乙○○、壬○○、辛○○是否共謀多次將原告公司之鋼
    筋載運至丁○○所經營之回收場而為盜賣？
  1.按當事人主張有利於己之事實者，就其事實有舉證之責任，
    又私文書應由舉證人證其為真正（最高法院89年度台上字第
    280 號裁判要旨參照）。又按當事人自認之事實，相對人無
    庸立證，並於辯論主義範圍內，有拘束法院之效力，法院自
    應認當事人自認之事實為真，以之為裁判之基礎（最高法院
    19年上字第2694號及26年上字第805號判例要旨參照）。
  2.經查，原告所提出之工程合約書，僅被告國象公司為簽約當
    事人，而承諾書則僅被告國象公司及乙○○同意對原告負全
    部賠償責任，並確認盜賣數量為218.66噸。至其餘被告辛○○及壬○○均非該合約書及承諾書之當事人，其等復否認有
    侵占上開數量鋼筋之事實，則依前揭舉證責任分配原則，自
    應由原告負舉證之責任。
  3.又被告辛○○於本院審理中自認侵占原告公司之鋼筋數量如
    同被告乙○○所辯之97.909公噸，此有98年6 月23日筆錄附
    卷可稽（本院卷三第78頁），並有被告乙○○提出之陳報狀
    在卷可參（本院卷三第43頁以下）。是依前開說明，被告辛○○所自認之事實，堪信為真，本院自得以之為其盜賣原告
    鋼筋數量之裁判基礎。依每公噸市價12,000元計算結果，則
    被告辛○○應就1,174,908 元（計算式：97.909公噸×12,0
    00元=1,174,908元）與被告乙○○負共同侵權行為賠償責任
    。
  4.至被告壬○○雖辯稱：係單純受被告乙○○之指示載運鋼筋
    ，並沒有侵占遠揚公司所有鋼筋之意，亦不清楚載運至回收
    場之鋼筋數量云云。惟查，被告乙○○自原告工務所領取運
    出之每一根鋼筋，均是南科工地需用之未生鏽新品，並按各
    該鋼筋之不同尺寸，整齊分類綑綁妥適，並無尺寸不合之廢
    料，外觀顯然與常見施工之後裁減所剩之工程廢料鋼筋不同
    ；且該等鋼筋均係自原告工務所運出後，即遭直接運送至被
    告丁○○所經營之總鑫資源回收場等情，亦為被告壬○○所
    不爭，衡情，被告壬○○應得輕易判別該等鋼筋係屬新品，
    並非廢棄回收之工程廢料。況被告壬○○於刑事案件警訊中
    亦供稱：我曾當場提出質疑，為何要將剛領出來的鋼筋載至
    資源回收場而不是工地等語（刑事卷內警卷第20頁），益徵
    被告壬○○應對於其所參與載運之鋼筋均屬新品，並非毫無
    所悉，卻仍實際參與運送變賣之分工過程，自應對原告負侵
    權行為賠償責任。又被告壬○○曾參與附表編號4 至8 所示
    之載運工作，為其所不爭，核與被告乙○○、辛○○供述相
    同，刑事判決亦同此認定，因其中編號8 所示鋼筋數量，並
    未經變賣即遭查獲，故被告壬○○自應就附表編號4 至7 所
    示鋼筋短缺數量共計146,280 元（計算式：12.19 公噸×12
    ,000 元=146,2 80元），對原告負侵權行為之賠償責任。至
    卷附95年7 月23日甲○○與被告乙○○、辛○○之對話錄音
    譯文雖未論及被告壬○○有分得贓款，然據此尚難為有利被
    告壬○○之認定。
  5.末按民事上之共同侵權行為，共同侵權行為人間不以有意思
    聯絡為必要，數人因故意或過失不法侵害他人之權利，苟各
    行為人之行為，均為其所生損害共同原因，即所謂行為關連
    共同，亦足成立共同侵權行為，依民法第185 條第1 項前段
    之規定，各行為人對於被害人應負全部損害之連帶賠償責任
    （最高法院67年台上字第1737號判例要旨參照）。承上所述
    ，被告乙○○為被告辛○○及壬○○之僱用人，其等上開共
    同載運鋼筋至被告丁○○所經營之資源回收場變賣之行為，
    造成原告受有鋼筋短缺之損失，則依前開說明及民法第188
    條規定，被告壬○○與被告乙○○就附表編號4 至8 及壬○○與辛○○就附表編號4 至7 部分間，核屬共同侵權行為，
    其等並應就附表編號4 至7 之鋼筋短缺即146,280 元對原告
    負連帶賠償責任，堪以認定。
七、被告丁○○是否明知被告乙○○、壬○○、辛○○所出售之
    鋼筋為贓物，仍故買之？是否應負共同侵權之損害賠償責任
    ？
  (一)被告丁○○為總鑫資源回收場之實際負責人，均由其本人出
    面以每公斤6.5 元至7.5 元收購被告乙○○等人出售之附表
    編號1 至7 所示之鋼筋，又其因此涉犯附表編號1 至7 所示
    之連續故買贓物罪，並經本院刑事庭判處罪刑在案等情，為
    其所不爭，並有車牌號碼SW-0823 號自用小客車之出貨代秤
    單5 紙與車牌號碼749- RJ 號吊卡車之出貨代秤單2 紙存刑
    事影卷可憑，是被告丁○○確有故買贓物之侵權行為事實，
    足堪認定。
  (二)次按收受贓物，係在他人犯罪完成後所為之行為，固非與該
    他人共同侵害被害人之權利而構成共同侵權行為，惟收受贓
    物，足使被害人難於追回原物，因而發生損害，故仍難謂非
    對於被害人為另一侵權行為，倘被害人因此而受有損害，自
    非不得依一般侵權行為法則，請求收受贓物之人賠償其損害
    （最高法院88年度台上字第32號裁判要旨參照）。
  (三)依前所述，被告丁○○固有前開故買贓物之侵權行為，然該
    等行為屬於被告乙○○等人完成侵占犯罪之後所為之另一侵
    權行為，此外，原告復未能舉證證明被告丁○○有於被告乙○○等人實施侵占之侵權行為時或之前，與其等間有何實施
    共同侵權行為之分擔或是謀議，故原告主張被告丁○○應與
    被告乙○○等人間就上開侵占鋼筋之行為負共同侵權行為之
    連帶賠償責任，自非可採。被告丁○○辯稱應僅就故買贓物
    之數量負賠償責任，堪予採信。從而，原告請求被告丁○○
    應賠償152,640 元（計算式：12.72 公噸×12,000元=152,6
    40元），為有理由，逾此金額，並無理由，不應准許。
八、原告本於共同侵權行為法律關係，請求被告連帶賠償2,289,
    588 元及法定遲延利息（國象公司與乙○○以外的其餘被告
    屬於不真正連帶關係），有無理由？
  1.按不真正連帶債務係謂數債務人具有同一目的，本於各別之
    發生原因，對債權人各負全部給付之義務，因債務人中一人
    為給付，他債務人即應同免其責任之債務。
  2.綜上所述，本件被告國象公司及乙○○依民法第184 條第1
    項前段、第185 條第1 項前段、第188 條第1 項規定及工程
    合約、承諾書，被告乙○○、辛○○及壬○○依民法第185
    條及第188 條之規定，或被告乙○○及辛○○依民法第188
    條之規定，對原告所受之損害，應負連帶賠償責任；或丁○○依民法第184 條第1 項前段，對原告負損害賠償責任，被
    告國象公司、乙○○或乙○○、辛○○及壬○○，或乙○○
    及辛○○，或丁○○間係基於原告鋼筋遭侵占短缺之事實，
    各自為所為之侵權行為，對原告負全部給付之義務，其等間
    為不真正連帶關係，是以前揭被告若有人向原告為清償時，
    其餘被告即於該清償範圍內免給付之責。又原告請求本件被
    告賠償並無確定期限，應自受催告而未為賠償時起，始負遲
    延責任。是原告請求被告國象公司及乙○○連帶給付2,289,
    588 元，或被告乙○○及辛○○連帶給付1,174,908 元，或
    被告乙○○、辛○○及壬○○連帶給付146,280 元，及均自
    本件第一次準備程序期日即95年12月26日起，或請求丁○○
    應給付152,640 元，及自追加起訴狀繕本送達翌日即96年10
    月23日起加計法定遲延利息，自屬有據，應予准許。又上開
    被告如其中一人為給付，其餘被告於其給付範圍內，免給付
    之責。逾此所為請求，並無理由，應予駁回。
九、又兩造分別陳明願供擔保聲請宣告假執行及免為假執行，經
    核原告勝訴部分，並無不合，爰各酌定相當擔保金額准許之
    ；至原告敗訴部分，其假執行之聲請，即失所附麗，應予駁
    回。
十、兩造其餘之攻擊或防禦方法及未經援用之證據，經本院斟酌
    後，認為均不足以影響本判決之結果，無逐一詳予論駁之必
    要。併此敘明。
十一、據上論結，本件原告之訴為一部有理由，一部無理由，應依
    民事訴訟法第385 條第1 項前段、第79條前段、第85條第1
    項後段、第2 項、第390 條第2 項、第392 條第2 項，判決
    如主文。
中    華    民    國    98    年    9     月    3     日
                  民事第七庭審判長法  官   林紀元
                                  法  官   甯  馨
                                  法  官   蘇姿月
附表：
┌─┬────┬───┬───┬───────┬─────┬──────┬──────┐
│編│侵占日期│侵占之│侵占鋼│分工情形（即侵│買賣鋼筋日│買賣鋼筋單價│買賣鋼筋總價│
│號│（民國）│行為人│筋數量│占鋼筋之經過）│期（民國）│（新台幣）  │（新台幣）  │
├─┼────┼───┼───┼───────┼─────┼──────┼──────┤
│1 │95年1 月│乙○○│110 公│乙○○領取鋼筋│95年1 月5 │每公斤6.5 元│715元       │
│  │5 日    │辛○○│斤    │後，指示辛○○│日        │            │            │
│  │        │      │      │駕駛車牌號碼SW│          │            │            │
│  │        │      │      │-0823 號自用小│          │            │            │
│  │        │      │      │客車加以載運，│          │            │            │
│  │        │      │      │並自任押車工作│          │            │            │
│  │        │      │      │，將該等鋼筋侵│          │            │            │
│  │        │      │      │占入己後，將該│          │            │            │
│  │        │      │      │等鋼筋運往陳素│          │            │            │
│  │        │      │      │蘭經營之總鑫資│          │            │            │
│  │        │      │      │源回收場變賣。│          │            │            │
│  │        │      │      │              │          │            │            │
│  │        │      │      │              │          │            │            │
│  │        │      │      │              │          │            │            │
├─┼────┼───┼───┼───────┼─────┼──────┼──────┤
│2 │95年1 月│同上  │190 公│同上          │95年1 月25│同上        │1,235元     │
│  │25日    │      │斤    │              │日        │            │            │
├─┼────┼───┼───┼───────┼─────┼──────┼──────┤
│3 │95年2 月│同上  │230 公│同上          │95年2 月9 │同上        │1,495元     │
│  │9 日    │      │斤    │              │日        │            │            │
├─┼────┼───┼───┼───────┼─────┼──────┼──────┤
│4 │95年2 月│乙○○│170 公│乙○○領取鋼筋│95年2 月16│每公斤6.8 元│1,156元     │
│  │16日    │辛○○│斤    │後，指示辛○○│日        │            │            │
│  │        │壬○○│      │駕駛車牌號碼SW│          │            │            │
│  │        │      │      │-0823 號自用小│          │            │            │
│  │        │      │      │客車加以載運，│          │            │            │
│  │        │      │      │另指示壬○○負│          │            │            │
│  │        │      │      │責押車，將該等│          │            │            │
│  │        │      │      │鋼筋侵占入己後│          │            │            │
│  │        │      │      │，由辛○○、潘│          │            │            │
│  │        │      │      │正文依乙○○之│          │            │            │
│  │        │      │      │指示，將該等鋼│          │            │            │
│  │        │      │      │筋運往丁○○經│          │            │            │
│  │        │      │      │營之總鑫資源回│          │            │            │
│  │        │      │      │收場變賣。    │          │            │            │
│  │        │      │      │              │          │            │            │
│  │        │      │      │              │          │            │            │
├─┼────┼───┼───┼───────┼─────┼──────┼──────┤
│5 │95年2 月│同上  │120 公│同上          │95年2 月21│同上        │816元       │
│  │21日    │      │斤    │              │日        │            │            │
├─┼────┼───┼───┼───────┼─────┼──────┼──────┤
│6 │95年2 月│乙○○│5,610 │乙○○領取鋼筋│95年2 月27│每公斤7.2 元│40,392元    │
│  │27日    │辛○○│公斤  │後，指示甲○○│日        │            │            │
│  │        │壬○○│      │駕駛車牌號碼74│          │            │            │
│  │        │甲○○│      │9-RJ號吊卡車加│          │            │            │
│  │        │      │      │以載運，另指示│          │            │            │
│  │        │      │      │壬○○、辛○○│          │            │            │
│  │        │      │      │負責押車，將該│          │            │            │
│  │        │      │      │等鋼筋侵占入己│          │            │            │
│  │        │      │      │後，由辛○○、│          │            │            │
│  │        │      │      │壬○○、甲○○│          │            │            │
│  │        │      │      │依乙○○之指示│          │            │            │
│  │        │      │      │，將該等鋼筋運│          │            │            │
│  │        │      │      │往丁○○經營之│          │            │            │
│  │        │      │      │總鑫資源回收場│          │            │            │
│  │        │      │      │變賣。        │          │            │            │
│  │        │      │      │              │          │            │            │
│  │        │      │      │              │          │            │            │
├─┼────┼───┼───┼───────┼─────┼──────┼──────┤
│7 │95年3 月│同上  │6,290 │同上          │95年3 月9 │每公斤7.5 元│47,175元    │
│  │9 日    │      │公斤  │              │日        │            │            │
│  │        │      │      │              │          │            │            │
├─┼────┼───┼───┼───────┼─────┼──────┼──────┤
│8 │95年6 月│乙○○│2,000 │乙○○領取鋼筋│尚未變賣即│無          │無          │
│  │5 日    │壬○○│公斤  │後，指示甲○○│遭查獲    │            │            │
│  │        │甲○○│      │駕駛車牌號碼74│          │            │            │
│  │        │      │      │9-RJ號吊卡車加│          │            │            │
│  │        │      │      │以載運，另指示│          │            │            │
│  │        │      │      │壬○○負責押車│          │            │            │
│  │        │      │      │，將該等鋼筋侵│          │            │            │
│  │        │      │      │占入己後，由潘│          │            │            │
│  │        │      │      │正文、甲○○依│          │            │            │
│  │        │      │      │乙○○之指示，│          │            │            │
│  │        │      │      │將該等鋼筋運往│          │            │            │
│  │        │      │      │丁○○經營之總│          │            │            │
│  │        │      │      │鑫資源回收場而│          │            │            │
│  │        │      │      │擬予變賣，惟尚│          │            │            │
│  │        │      │      │未變賣前即遭查│          │            │            │
│  │        │      │      │獲。          │          │            │            │
│  │        │      │      │              │          │            │            │
│  │        │      │      │              │          │            │            │
└─┴────┴───┴───┴───────┴─────┴──────┴──────┘
正本係照原本作成。
如不服本判決，應於送達後20日內，向本院提出上訴狀並表明上
訴理由，如於本判決宣示後送達前提起上訴者，應於判決送達後
10日內補提上訴理由書（須附繕本）。
中    華    民    國    98    年    9     月    3     日
                            書記官  陳美月


司法院資訊處製作；財團法人民間司法改革基金會備份。
